【裁判字號】    98,交聲,2219
【裁判日期】    980710
【裁判案由】    聲明異議
【裁判全文】
臺灣臺中地方法院交通事件裁定        98年度交聲字第2219號
原處分機關  交通部公路總局臺中區監理所豐原監理站
受處分人    甲○○
上列異議人因違反道路交通管理處罰條例案件，對於交通部公路
總局臺中區監理所豐原監理站於民國九十八年六月二十五日所為
之處分（豐監稽違字第裁六三－ＨＤ0000000號），聲明
異議，本院裁定如下：
    主  文
原處分關於吊扣汽車駕駛執照拾貳個月部分撤銷。
甲○○自用小客車駕駛人駕駛汽車，經測定酒精濃度超過規定標
準，吊扣小型車普通駕駛執照拾貳個月。
    理  由
一、原處分機關略以：受處分人即異議人甲○○（下稱異議人）
    於民國（下同）九十八年三月十四日二十二時二十二分許，
    駕駛車牌號碼二Ｋ─五九七七號自小客車，在臺中縣清水鎮
    ○○路十八號前，因「酒後駕車（經測駕駛人吐器酒精濃度
    酒測值一‧００ＭＧ／Ｌ」之違規，經台中縣政府警察局清
    水分局清水派出所以中縣警交字第ＨＤ0000000號舉
    發違反道路交通管理事件通知單依法舉發。而依道路交通管
    理處罰條例第三十五條之規定應吊扣駕駛執照者，如無當時
    駕駛車種之駕駛執照，仍應吊扣其持有他車種之駕駛執照，
    其主要係考量違規行為對道路交通秩序之維持及道路交通安
    全已生較大影響，基於一人依照之原則，故吊扣其所持有之
    駕駛執照，以限制其繼續駕車行使道路權利，係屬駕駛行為
    之限制，非因駕車種類而所不同。故原處分機關裁決吊扣異
    議人所領憑以許可駕駛汽車行駛道路之汽車駕駛執照，以限
    制其繼續駕車行使道路之權利，係屬駕駛行為之限制，故於
    九十八年六月二十五日依道路交通管理處罰條例第三十五條
    第一項第一款規定，以豐監稽違字第裁六三－ＨＤ0000
    000號裁決書，裁處異議人吊扣汽車駕駛執照十二個月、
    施以道安講習（罰鍰部分則因經刑事簡易判決處以有期徒刑
    二個月而予免罰），逾期則依裁決書處罰主文規定裁處等語
    。
二、異議人聲明異議意旨略以：道路交通管理處罰條例第六十八
    條業已刪除吊扣各級駕照，而異議人因駕駛自小客車違規被
    吊扣職業聯結車駕駛執照，為裁罰不當，且有違行政程序法
    第七條，請求撤銷原處分關於吊扣職業聯結車駕駛執照一年
    部分等語。
三、按汽車駕駛人飲用酒類或其他類似物後，其吐氣所含酒精濃
    度超過每公升零點二五毫克，不得駕車；駕駛汽車經測試檢
    定酒精濃度超過規定標準者，處新臺幣一萬五千元以上六萬
    元以下罰鍰，並當場移置保管其車輛及吊扣其駕駛執照一年
    ，道路交通安全規則第一百十四條第二款、道路交通管理處
    罰條例第三十五條第一項第一款分別定有明文。復按道路交
    通管理處罰條例第六十八條業於九十四年十二月月十四日修
    正，並自九十五年三月一日施行，依修正前之道路交通管理
    處罰條例第六十八條規定：「汽車駕駛人，因違反本條例及
    道路交通安全規則之規定，受『吊扣或』吊銷駕駛執照處分
    時，『吊扣或』吊銷其持有各級車類之駕駛執照。」，而修
    正後之道路交通管理處罰條例第六十八條規定：「汽車駕駛
    人，因違反本條例及道路交通安全規則之規定，受吊銷駕駛
    執照處分時，吊銷其持有各級車類之駕駛執照。」，其立法
    理由略以：「原條文將違法或違規駕駛人所持有各級車輛之
    駕駛執照一併吊扣或吊銷失之過酷，影響人民工作及生活過
    鉅，爰修正之。」等語，此有立法院交通管理委員會九十四
    年十月五日臺立交字０九四二四００一五三號函及其所附道
    路交通管理處罰條例第六十八條條文對照表在卷可稽（見本
    院卷附立法院公報第九十四卷第七０期第一三六頁至第一四
    二頁）。是依通過之修正條文，係將道路交通管理處罰條例
    第六十八條原有條文中之「吊扣或」三字刪除，故受吊扣駕
    駛執照處分時，不再吊扣其持有各級車類之駕駛執照，僅於
    受吊銷駕駛執照處分時，始吊銷其持有各級車類之駕駛執照
    。
四、經查：
（一）本件異議人於九十八年三月十四日二十二時二十二分許，
      駕駛車牌號碼二Ｋ─五九七七號自小客車，在臺中縣清水
      鎮○○路十八號前處，因「酒後駕車（經測駕駛人吐器酒
      精濃度酒測值一‧００ＭＧ／Ｌ」之違規，經台中縣政府
      警察局清水分局清水派出以中縣警交字第ＨＤ00000
      00號舉發違反道路交通管理事件通知單依法舉發，並經
      原處分機關依道路交通管理處罰條例第三十五條第一項第
      一款規定裁處異議人吊扣汽車駕駛執照十二個月、施以道
      安講習，罰鍰部分則因經刑事簡易判決處以有期徒刑二個
      月而予免罰等情，為異議人所不爭執，明異議狀在卷可稽
      ，並有上揭原處分裁決書、臺灣臺中地方法院九十八年度
      沙簡交字第二八０號刑事簡易判決（均影本）附卷可參，
      前開違規行為堪以認定。惟核，異議人之違規行為係發生
      於九十八年三月十四日，自應依修正後之道路交通管理處
      罰條例第六十八條裁處。且修正後道路交通管理處罰條例
      第六十八條之規定，既將「吊扣」等字刪除，是依前開說
      明，駕駛人受吊扣駕駛執照處分時，不再吊扣其持有各級
      車類之駕駛執照，故原處分機關於作成吊扣駕駛執照處分
      時，應就行為人所應吊扣之駕駛執照種類予以限定，始符
      合依法行政原則。本件異議人係駕駛自用小客車違規，揆
      諸前開說明，依法所受之處分應為限制其駕駛小型車之權
      利，即應吊扣其小型車駕駛執照，尚不得以異議人無自小
      客車駕駛執照可供吊扣，而越級吊扣異議人之職業聯結車
      駕駛執照，此舉顯然將剝奪異議人駕駛職業聯結車之權利
      ，對異議人之工作權造成極大之損害，復與現行之道路交
      通管理處罰條例第六十八條之規定未合，故異議人此部分
      異議理由，自屬可採。至公路監理機關於實務上僅逐級核
      發給汽車駕駛人一張汽車駕駛執照，致持有高級車類駕駛
      執照之汽車駕駛人駕駛低級車種違規酒駕，而須吊扣低級
      車類駕駛執照時，產生執行技術層面之困難；但行政機關
      本應因應法令之變更，而精進其行政執行成效，斷不得因
      執行技術層面之困難，為求行政上之便利而置相關法令於
      不顧，甚或逾越比例原則，逕為吊扣其持有各級車類之駕
      駛執照，致侵害人民之工作權，此等如何為適當之處分及
      執行方式之問題，委應由行政機關設法解決，不能據此要
      求人民容忍該不利益，應併此敘明（臺灣高等法院臺中分
      院九十七年度交抗字第七九七號裁定意旨參照）。
（二）另本件異議人駕駛自小客車時酒精濃度超過規定標準之違
      規行為，事證明確，已如前述，則原處分機關就此依道路
      交通管理處罰條例第三十五條第一項第一款裁處異議人施
      以道安講習，而罰鍰部分因已受刑事處分而依行政罰法第
      二十六條第一項之規定而予免罰之部分，經核均無不當，
      且異議人就此部分並未聲明為異議，併此敘明。
五、綜上所述，本件異議人係酒精濃度超過規定標準違規駕駛自
    用小客車，揆諸前揭說明，原處分機關為本件吊扣駕駛執照
    處分時，自不得吊扣異議人所持有之各級車類之駕駛執照，
    原處分機關竟仍逕為吊扣異議人汽車駕駛執照之處分，顯已
    逾修正後道路交通管理處罰條例第六十八條之規範意涵及範
    圍，自非允當。從而，異議人就原處分關於吊扣其各級車類
    之駕駛執照十二個月部分之聲明異議為有理由，此部分處分
    爰予撤銷，並改諭知如主文第二項所示之處罰。
六、據上論斷，應依道路交通管理處罰條例第八十七條第二項，
    道路交通案件處理辦法第二十條前段之規定，裁定如主文。
中    華    民    國    98    年    7    月    10   日
                  交通法庭      法  官  陳如玲
上正本證明與原本無異。
如不服本裁定，應於送達後五日內，向本院提出抗告狀。
                                書記官  童淑芬
中    華    民    國    98    年    7    月    10  日


司法院資訊處製作；財團法人民間司法改革基金會備份。
